臺灣臺北地方法院刑事判決
111年度簡上字第41號
公  訴  人  臺灣臺北地方檢察署檢察官
上  訴  人  
即  被  告  侯凱允


上列被告因違反毒品危害防制條例案件，不服本院刑事庭於中華
民國111年1月21日所為110年度簡字第2500號第一審刑事簡易判
決（聲請簡易判決處刑案號：110年度毒偵字第1807號），提起
上訴，本院管轄之第二審合議庭判決如下：
    主  文
原判決關於未宣告附表編號三所示物品沒收部分撤銷。
扣案如附表編號三所示之物，沒收之。
其他上訴駁回。
    事  實
一、侯凱允基於施用第二級毒品甲基安非他命之犯意，於民國11
    0年4月11日上午7時許，在臺北市大安區杭州南路2段93巷附
    近之便利超商廁所內，以放置甲基安非他命於玻璃球內加熱
    產生煙霧吸食之方式，施用甲基安非他命1次。嗣於同日上
    午7時39分許，為警在臺北市大安區杭州南路2段93巷口查獲
    ，並扣得如附表所示之物，另經其同意採集尿液送驗後，呈
    甲基安非他命陽性反應，始查悉上情。
二、案經臺北市政府警察局中正第二分局報請臺灣臺北地方檢察
    署檢察官偵查後聲請簡易判決處刑。
    理  由
一、程序部分：
　㈠被告侯凱允前因施用毒品案件，經本院以110年度毒聲字第29
    號裁定送觀察、勒戒，因認無繼續施用毒品之傾向，於110
    年4月7日執行完畢釋放，並由臺灣臺北地方檢察署檢察官以
    109年度毒偵字第2574號、第2735號、110年度毒偵字第392
    號、第659號、第929號、第1258號為不起訴處分等情，有臺
    灣高等法院被告前案紀錄表1份在卷可佐，是被告於前揭觀
    察、勒戒執行完畢3年內再為本案施用毒品犯行，自應依毒
    品危害防制條例第23條第2項規定予以訴追處罰。
　㈡本案認定事實所引用之卷證資料，屬於傳聞之供述部分，上
    訴人即被告於本院準備期日均不爭執，並同意引用為證據（
    見本院二審卷第59頁），且本院審酌上開證據資料製作時之
    情況，並無違法不當及證明力明顯過低之情況，亦認為以之
    做為證據應屬適當，認上揭證據資料依刑事訴訟法第159條
    之5第1項規定均例外有證據能力。而本案認定事實所引用之
    非供述證據，並無證據證明係公務員違背法定程序所取得，
    依刑事訴訟法第158條之4反面解釋，均得為證據。
二、認定事實之理由及證據：
    上揭事實，業據被告於警詢、偵查及本院審理時坦承不諱（
    見毒偵卷第15至20頁、第75至77頁、本院易字卷第79至80頁
    、本院二審卷第58至59頁、第77頁），而被告於110年4月11
    日為警查獲採集尿液，送請台灣尖端先進生技醫藥股份有限
    公司以氣相層析質譜儀法檢驗，檢驗結果確呈甲基安非他命
    陽性反應，有臺灣尖端先進生技醫藥股份有限公司110年4月
    27日濫用藥物檢驗報告、臺北市政府警察局偵辦毒品案件尿
    液檢體委驗單（尿液檢體編號：139445）各1份附卷可稽（
    見毒偵卷第125頁、第127頁）。且有附表編號1至3所示之物
    扣案可佐。被告上開自白與事實相符，足徵被告確有於上揭
    時地施用第二級毒品行為，本案事證明確，被告犯行洵堪認
    定，應依法論科。
三、論罪及對原審判斷之認定：
　㈠罪名：　　　
　　按甲基安非他命為毒品危害防制條例第2條第2項第2款所定
    之第二級毒品，不得非法持有、施用。是核被告所為，係犯
    毒品危害防制條例第10條第2項之施用第二級毒品罪。被告
    施用甲基安非他命前後持有甲基安非他命行為，因意在供己
    施用，是其持有之低度行為應為施用之高度行為所吸收，不
    另論罪。
　㈡公訴人請求被告應依刑法第47條第1項累犯規定加重其刑，經
    查：
　⒈被告前因施用毒品案件，經臺灣士林地方法院以107年度審易
    字第2446號判處有期徒刑7月確定，於109年1月2日執行完畢
    出監，業據被告於本院審理時供承在卷（見本院二審卷第77
    至78頁），並有刑案資料查註紀錄表、臺灣高等法院被告前
    案紀錄表1份在卷可按（見毒偵卷第85至104頁、本院二審卷
    第81至105頁），堪認被告受有期徒刑之執行完畢後，5年以
    內故意再犯本案有期徒刑以上之罪，為累犯。
　⒉審酌被告本案犯行與前案所犯之罪，兩罪罪質相同，且本件
    犯行與前案刑之執行完畢日，相隔僅1年餘，足認被告並未
    因前案宣告刑及刑之執行而知警惕，其對刑罰之反應力亦屬
    薄弱，此次加重最低本刑，對其人身自由所為之限制自無過
    苛之侵害，是認應依刑法第47條第1 項規定加重其刑。
　㈢駁回上訴部分（即原判決關於罪刑宣告部分）：
　⒈原審經詳細調查及審理後，基於以上相同之認定，認被告所
    為事證明確，係犯毒品危害防制條例第10條第2項之施用第
    二級毒品罪，並以行為人之責任為基礎，審酌被告有多次施
    用毒品行為，仍欠缺反省，復為本案施用第二級毒品犯行，
    其無視於毒品對於自身健康之戕害，非法施用第二級毒品，
    所為應予非難，兼衡其素行、犯罪動機、目的、施用毒品間
    距、本案施用毒品採尿檢驗閾值高低及被告罹患眼疾等情狀
    ，並考量其智識程度、家庭經濟狀況，以及其犯後態度等一
    切情狀，量處有期徒刑6月，如易科罰金，以1,000元折算1
    日，並說明扣案如附表編號1所示白色透明結晶1包、編號2
    所示玻璃球吸食器1組，均檢出第二級毒品甲基安非他命成
    分，併同內殘留微量毒品成分而無法析離之外包袋，均應依
    毒品危害防制條例第18條第1項規定宣告沒收銷燬。經核原
    審上開認事用法，並無違誤，量刑亦稱妥適。
　⒉按個案之裁量判斷，除非有全然喪失權衡意義或其裁量行使
    顯然有違比例、平等諸原則之裁量權濫用之情形，否則縱屬
    犯罪類型雷同，仍不得將不同案件裁量之行使比附援引為本
    案之量刑輕重比較，以視為判斷法官本於依法獨立審判之授
    權所為之量情裁奪有否裁量濫用之情事。此與所謂相同事務
    應為相同處理，始符合比例原則與平等原則之概念，迥然有
    別（最高法院100年度台上字第21號、第733號刑事判決意旨
    參照）。又刑法第57條之規定，係針對個別犯罪為科刑裁量
    時，明定科刑基礎及尤應注意之科刑裁量事項，屬宣告刑之
    酌定。又裁量權之行使，屬實體法上賦予法院依個案裁量之
    職權，如所為裁量未逾法定刑範圍，且無違背制度目的、公
    平正義或濫用裁量權情形，即無違法可言（最高法院106年
    度台抗字第25號刑事裁定意旨參照）。本案原審量刑時，已
    就刑法第57條所定各款科刑輕重應審酌之事項，於理由欄內
    具體說明，已基於刑罰目的性之考量、刑事政策之取向以及
    行為人刑罰感應力之衡量等因素而為刑之量定，並未逾越法
    定刑度，亦無違背公平正義之精神，客觀上不生量刑失衡之
    裁量權濫用，是本案被告上訴主張原審判決量刑過重等語（
    本院二審卷第57頁），為無理由，應予駁回。
　㈣撤銷改判部分（即原判決關於沒收部分）：
　⒈按刑法、刑法施行法相關沒收之條文已於104年12月30日、10
    5年6月22日修正公布，並於105年7月1日施行。修正後刑法
    刪除第34條沒收為從刑之規定，將沒收重新定性為「刑罰及
    保安處分以外之法律效果，具有獨立性，而非刑罰（從刑）
    」。而為使犯罪行為人不得保有不法利得，認沒收本質為「
    準不當得利的衡平措施」。又修正後刑法基於沒收具備獨立
    性，亦規定得由檢察官另聲請法院為單獨沒收之宣告（刑法
    第40條第3項、刑事訴訟法第259條之1、第455條之34至37參
    照）。因而在訴訟程序，沒收得與罪刑區分，非從屬於主刑
    。本案依沒收新制，本於沒收之獨立性，本院自得於本案前
    述罪刑上訴無理由駁回時，單獨撤銷沒收部分，並自為判決
    （最高法院106年度台上字第1236號判決意旨參照）。
　⒉又供犯罪所用、犯罪預備之物或犯罪所生之物，屬於犯罪行
    為人者，得沒收之，刑法第38條第2項前段定有明文。扣案
    如附表編號3所示鏟管1支，係被告所有供其施用毒品所用之
    物，業據被告供承在卷（見毒偵卷第17頁、本院卷第59頁）
    ，自應依刑法第38條第2項前段規定，宣告沒收。原審判決
    認無證據可證明該鏟管沾有毒品，而未予宣告沒收，應有未
    當。被告上訴意旨雖未指摘及此，惟原判決此一違誤係單純
    沒收之違法，並未使其所為事實之認定或罪刑之宣告隨之動
    搖或受到影響，揆諸前揭說明，自得與罪刑分開處理，單獨
    撤銷原判決關於不予沒收部分，諭知如主文第2項所示。 
據上論斷，應依刑事訴訟法第455條之1第1項、第3項、第368條
、第369條第1項前段、第364條，刑法第38條第2項，判決如主文
。
本案經檢察官李堯樺提起公訴，由檢察官羅儀珊到庭執行公訴。
中　　華　　民　　國　　111 　年　　6 　　月　　14　　日
                  刑事第十一庭  審判長法  官  鄧鈞豪
                                      法  官  吳玟儒
                                      法  官  林鈺珍
以上正本證明與原本無異。
不得上訴。
      　　　　　　　　　　　　　　　　書記官　葉潔如
中　　華　　民　　國　　111 　年　　6 　　月　　14　　日
附錄本案論罪科刑法條全文： 
毒品危害防制條例第10條
施用第一級毒品者，處6月以上5年以下有期徒刑。
施用第二級毒品者，處3年以下有期徒刑。
附表：
編號 物品名稱 數量 1 白色透明結晶 1包（含包裝袋1只，淨重0.1340公克，取0.0002公克鑑驗用罄，驗餘淨重0.1338公克） 2 吸食器 1組（內含微量不可析離之第二級毒品甲基安非他命） 3 鏟管 1支